臺灣屏東地方法院刑事判決　　　　　　　100年度易字第797號
公　訴　人　臺灣屏東地方法院檢察署檢察官
被　　　告　蘇佳琦
上列被告因違反毒品危害防制條例案件，經檢察官提起公訴（99
年度偵字第8356號），因被告就被訴事實為有罪之陳述，經本院
告知簡式審判程序意旨，並聽取公訴人及被告之意見後，本院裁
定依簡式審判程序審理，判決如下：
    主  文
蘇佳琦持有第三級毒品純質淨重二十公克以上，處有期徒刑伍月
，如易科罰金，以新臺幣壹仟元折算壹日，扣案之第三級毒品愷
他命（總純質淨重拾貳點捌零肆公克）、盛裝上開毒品愷他命
之包裝袋壹個、塑膠瓶壹瓶均沒收。
    事  實
一、蘇佳琦明知愷他命（Ketamine，俗稱K 他命）係屬於毒品危
    害防制條例第2 條第2 項第3 款所列管之第三級毒品，非經
    許可，不得擅自持有純質淨重20公克以上，竟基於持有第三
    級毒品愷他命純質淨重20公克以上之犯意，於民國99年9 月
    5 日凌晨0 時許，在高雄市○○○路與新莊仔路口處，自真
    實姓名年籍不詳綽號「阿Q 」之成年男子，收受第三級毒品
    愷他命1 包（驗前淨重50.036公克，驗後淨重50.006公克，
    純質淨重31.448公克）及塑膠瓶裝（驗前淨重2.371 公克，
    驗後淨重2.338 公克，純質淨重1.356 公克）1 瓶，而持有
    之。嗣於99年9 月5 日21時許，在屏東縣恆春鎮○○路948
    號前為警查獲，並扣得上開第三級毒品愷他命1 包（驗前淨
    重50.036公克，驗後淨重50.006公克，純質淨重31.448公克
    ）及塑膠瓶裝（驗前淨重2.371 公克，驗後淨重2.338 公克
    ，純質淨重1.356 公克）1 瓶，而查悉上情。
二、案經屏東縣政府警察局恆春分局報告臺灣屏東地方法院檢察
    署檢察官偵查起訴。
    理  由
一、本件被告所犯係死刑、無期徒刑、最輕本刑為3 年以上有期
    徒刑以外之罪，其於本院審理中就前揭被訴事實為有罪之陳
    述，經告知簡式審判程序之旨，並聽取其與公訴人之意見後
    ，本院認無不得或不宜改依簡式審判程序進行之處，爰依刑
    事訴訟法第273 條之1 第1 項、第284 條之1 ，本院裁定依
    簡式審判程序審理；又簡式審判程序之證據調查，依刑事訴
    訟法第273 條之2 規定，不受同法第159 條第1 項審判外陳
    述排除之限制，再被告對於卷內之各項證據，亦不爭執證據
    能力，故卷內所列之各項證據，自得作為證據，合先敘明。
二、前揭犯罪事實，業據被告蘇佳琦於本院審理時自白不諱，
    復有屏東縣政府警察局恆春分局扣押筆錄、扣押物品目錄表
    各1 份、高雄市立凱旋醫院濫用藥物成品檢驗鑑定書2 份、
    查獲現場及扣案物品等照片5 張在卷可憑，及扣案之第三級
    毒品愷他命1 包（驗前淨重50.036公克，驗後淨重50.006公
    克，純質淨重31.448公克）及塑膠瓶裝（驗前淨重2.371 公
    克，驗後淨重2.338 公克，純質淨重1.356 公克）1 瓶足資
    佐證。足認被告上開自白確與事實相符，堪信為真實，其犯
    行事證明確，堪予認定，應依法論科。
三、按毒品危害防制條例已於98年5 月20日修正公布，又因本次
    修法並未明定法律生效施行日期，致關於本次修正毒品危害
    防制條例條文應自何時起生效施行發生爭議。雖毒品危害防
    制條例第36條規定「本條例自公布後六個月施行」。惟按，
    毒品危害防制條例第36條係該條例於92年7 月9 日修正時所
    制定，其立法理由謂「依本條例新修正之規定，法務部需會
    同衛生署成立審議委員會每3 個月定期檢討調整毒品之分級
    及品項，而本次新增第四級毒品，有需要在新法施行前先經
    該審議會檢討後再調整公佈，且依修正條文亦有必要再訂定
    相關子法及修正相關法規，以配合本條例之施行，故亦有需
    要預留適當緩衝期，以利訂頒相關子法及相關法規之配合修
    正」，是前揭毒品危害防制條例第36條所稱「自公布後6 個
    月施行」之法律，即應專指92年7 月9 日該次全面修正毒品
    危害防制條例之條文，而該條於毒品危害防制條例本次修正
    時並未再做修訂或變更，於立法理由亦未說明本次修正條文
    係依該條例第36條規定，於修正後6 個月始生效之要旨，故
    尚難認本次毒品危害防制條例之修正有上開規定之適用。又
    按中央法規標準法第13條規定：「法規明定自公布日或發布
    日施行者，自公布或發布之日起算至第3 日起發生效力」，
    而於法規未明示自公布日或發布日施行之情形，應僅能解為
    立法機關之意思為該法規從公布日施行，否則立法者當會另
    定其他生效日期，從而本院認為毒品危害防制條例98年5 月
    20日修正公布之條文，當適用中央法規標準法第13條規定，
    認為應自公布日起算第3 日起生效，即生效日應為98年5 月
    22日。本案被告持有前開第三級毒品愷他命之時間係98 年5
    月22日之後，業如前述，依諸上揭說明，自應逕行適用修正
    後之毒品危害防制條例之規定。
四、核被告蘇佳琦所為，係犯毒品危害防制條例第11條第5 項持
    有第三級毒品純質淨重二十公克以上之罪。爰審酌被告漠視
    法令禁制而持有上開毒品，不僅可能因施用而致戕害自己身
    心，如流向他人持有施用，更對他人及社會秩序造成危害，
    惟其之前並無犯罪前科紀錄，有臺灣高等法院被告前案紀錄
    表1 紙在卷可稽，足認其素行尚可，暨斟酌其犯罪之動機、
    目的、手段、所持有毒品之數量以及其犯後坦承犯行之態度
    等一切情狀，量處如主文所示之刑，並諭知易科罰金之折算
    標準，以示懲儆。
五、末按毒品危害防制條例第18條第1 項前段所定應予沒收銷燬
    之毒品，以經查獲之第一、二級毒品為限，而毒品依其成癮
    性、濫用性及對社會危害性，共分為四級，上開條例並就製
    造、運輸、販賣、意圖販賣而持有、以非法方法使人施用、
    引誘他人施用及轉讓不同等級之毒品等行為，分別定其處罰
    ，至施用或持有第三、四級毒品，因其可罰性較低，除持有
    第三、四級毒品純質淨重20公克以上者，依98年5 月20日修
    正公佈施行之毒品危害防制條例第11條第5 項、第6 項之規
    定應處以刑責以外，其餘情形未設處罰之規定。然鑑於第三
    、四級毒品均係管制藥品，特於同條例第11條之1 明定無正
    當理由，不得擅自持有，另同條例第18條第1 項後段則規定
    查獲之第三、四級毒品，無正當理由而擅自持有者，沒入銷
    燬之。從而，依同條例第18條第1 項後段應沒入銷燬之毒品
    ，專指查獲施用或持有之第三、四級毒品未達純質淨重20公
    克者而言；倘係查獲製造、運輸、販賣、意圖販賣而持有、
    以非法方法使人施用、引誘他人施用、轉讓第三、四級毒品
    或持有純質淨重20公克以上第三、四級毒品，既屬同條例相
    關法條明文規定處罰之犯罪行為，即非該條項應依行政程序
    沒入銷燬之範圍。又同條例第19條第1 項所定「供犯罪所用
    或因犯罪所得之物」，係指犯第4 條至第9 條、第12條、第
    13條或第14條第1 項、第2 項之罪所用或所得之物，不包括
    毒品本身在內，尚不得援引為沒收第三、四級毒品之依據。
    再同條例對於查獲之製造、運輸、販賣、意圖販賣而持有、
    以非法方法使人施用、引誘他人施用、轉讓第三、四級毒品
    及持有純質淨重20公克以上第三、四級毒品之沒收，並無特
    別規定，如其行為已構成犯罪，則該毒品即屬不受法律保護
    之違禁物，應回歸刑法之適用，依刑法第38條第1 項第1 款
    之規定宣告沒收，最高法院著有96年台上字第727 號判決意
    旨可稽。準此，扣案之第三級毒品愷他命1 包（驗前淨重50
    .036公克，驗後淨重50.006公克，純質淨重31.448公克）及
    塑膠瓶裝（驗前淨重2.371 公克，驗後淨重2.338 公克，純
    質淨重1.356 公克）1 瓶（包裝袋及塑膠瓶已無法與第三級
    毒品愷他命獨立析離），均屬違禁物，不問屬於犯罪行為人
    與否，依刑法第38條第1 項第1 款、第2 項沒收之。
據上論斷，應依刑事訴訟法第273 條之1 第1 項、第299 條第1
項前段，毒品危害防制條例第11條第5 項，刑法第11條、第41條
第1 項、第38條第1 項第1 款，判決如主文。
本案經檢察官潘國威到庭執行職務。
中    華    民    國   100    年    7     月    29    日
                  刑事第三庭    法  官  陳茂亭
以上正本證明與原本無異。
如不服本判決應於收受判決後10日內向本院提出上訴書狀，並應
敘述具體理由；其未敘述上訴理由者，應於上訴期間屆滿後20日
內向本院補提理由書（均須按他造當事人之人數附繕本）「切勿
逕送上級法院」。
中    華    民    國   100    年    7     月    29    日
                                書記官  黃佳惠
附錄本案論罪科刑法條：
毒品危害防制條例第11條第5項
持有第三級毒品純質淨重二十公克以上者，處3 年以下有期徒刑
，得併科新臺幣30萬元以下罰金。